【裁判字號】    95,聲,1619
【裁判日期】    951031
【裁判案由】    返還提存物
【裁判全文】
臺灣桃園地方法院民事裁定              95年度聲字第1619號
聲  請  人  日盛國際商業銀行股份有限公司
法定代理人  丙○○
代  理  人  丁○○
相  對  人  佾鴻實業有限公司
兼  上一人
法定代理人  甲○○
相  對  人  乙○○
上列聲請人聲請返還提存物事件，本院裁定如下：
    主      文
本院九十五年度存字第三○五六號提存事件聲請人所提存之擔保
物即面額新台幣壹拾萬元之中央政府重大交通建設公債八十六年
度甲類第九期債票壹張（票號：86A03226B），准予返還。
聲請人其餘之聲請駁回。
    理      由
一、按供擔保人證明受擔保利益人同意返還提存物者，法院應依
    供擔保人之聲請，以裁定命返還其提存物，民事訴訟法第10
    4 條第1 項第2 款定有明文。另依同法第106 條前段，前開
    規定於其他依法令供訴訟上之擔保者準用之。
二、本件聲請意旨略以：聲請人因與相對人間清償債務事件，前
    依本院95年度裁全字第4702號民事裁定為擔保假扣押，曾提
    供如主文所示之擔保物，並以本院95年度存字第3056號提存
    事件提存在案。茲因聲請人僅就相對人乙○○聲請執行（本
    院95年度執全字第2572號案件），聲請人並已於假扣押實施
    前撤回對相對人佾鴻實業有限公司、甲○○部分執行之聲請
    ，且受擔保利益人即相對人乙○○出具書面同意聲請人取回
    上開擔保物，為此聲請返還提存物等語，並提出本院民事裁
    定、提存書、民事執行處證明書、同意書及印鑑證明為證。
三、聲請人主張之前揭事實，業據其提出相對人乙○○出具之同
    意書及印鑑證明各乙件為證，並經本院依職權調閱本院95年
    度存字第3056號及假扣押、假扣押執行案卷核閱屬實，堪信
    聲請人主張相對人同意返還提存物乙節為真實，揆諸前揭說
    明，聲請人聲請返還提存物，自無不合，應予准許。
四、就相對人佾鴻實業有限公司、甲○○部分：按假扣押於執行
    程序實施前撤回執行之聲請，法院應依供擔保人之聲請，返
    還其提存物，毋庸裁定，修正前民事訴訟法第104 條第3 項
    定有明文；又擔保提存之提存人於提存後，依民事訴訟法第
    104 條第3 項之規定返還提存物者，得聲請該管法院提存所
    返還提存物，提存法第16條第1 項第2 款亦定有明文。經查
    ，民事訴訟法第104 條第3 項雖於92年2 月7 日經總統令刪
    除，然觀諸該條之修正理由為「原第三項關於假執行、假扣
    押、假處分供擔保人請求返還提存物之規定，非屬本條訴訟
    費用之擔保事項，且係不經法院裁定，逕向法院提存所聲請
    返還，應屬提存法之範疇，在此規定，體例未合。」，足見
    假扣押供擔保人於強制執行實施前撤回執行之聲請，仍得逕
    向法院提存所聲請返還擔保金，毋須經由法院裁定。再查，
    本件聲請人於辦理上開提存後，僅聲請假扣押強制執行相對
    人乙○○財產，並未聲請假扣押相對人佾鴻實業有限公司、
    甲○○之財產，此經本院調閱95年度執全字第2572號執行卷
    宗核閱屬實，則依前揭提存法第16條第1 項第2 款之規定，
    聲請人就相對人佾鴻實業有限公司、李中華部分，欲請求返
    還提存物，僅需提出民事執行處發給之「未執行證明」，即
    得聲請提存所返還提存物，無庸取得本院命返還提存物之確
    定裁定。從而，聲請人此部分之聲請，尚屬於法不合，應予
    駁回，爰裁定如主文。
中    華    民    國    95    年    10    月    31    日
                  民事第三庭    法  官  陳清怡
以上正本係照原本作成
如對本裁定抗告須於裁定送達後10日內向本院提出抗告狀，並應
繳納抗告裁判費新台幣1,000 元。
中    華    民    國    95    年    10    月    31    日
                            書記官  劉致芬


司法院資訊處製作；財團法人民間司法改革基金會備份。
